【裁判字號】    92,上易,1093
【裁判日期】    920610
【裁判案由】    竊佔
【裁判全文】
臺灣高等法院高雄分院刑事判決          九十二年度上易字第一九三號
    上  訴  人
    即自訴人    乙○○
    被      告  甲○○
右上訴人因自訴被告竊佔案件，不服臺灣屏東地方法院九十一年度自字第四二號中華
民國九十二年六月十日第一審判決，提起上訴，本院判決如左：
      主      文
上訴駁回。
      理      由
一、本案經本院審理結果，認原審以不能證明被告甲○○犯罪，諭知無罪判決，核無
    不當，應予維持，並引用原審判決書所記載之理由。
二、上訴人即自訴人乙○○上訴意旨雖又指稱：被告既然於八十六年十一月十日與高
    節香訂立契約書，為何不在該筆土地耕作農作物，而在自訴人取得該土地所有權
    後，始在土地上蓋房子，高節香係自訴人之姊，並未提起有與被告簽訂契約，高
    節香並不識字，高節香表示未與被告簽訂契約等語。
三、經查，被告於八十六年十一月十日與自訴人之姊高節香簽訂契約書，高節香將其
    所有坐落牡丹鄉○○段三八六號土地其中面積０‧一七五公頃部分之使用、收益
    及處分權，歸還與被告，其歸還之原因，係該部分土地，原係被告之父母所開墾
    使用等情，有該契約書影本附卷可稽。證人高節香於原審雖否認有與被告簽訂契
    約，亦未將上開土地交給被告使用云云，但該契約書上有高節香之簽名，而高節
    香係國小畢業，有原審向牡丹鄉戶政事務所查詢之公務電話紀錄單在卷足憑，高
    節香於原審亦陳明其「識字」，是高節香任意否認有與被告簽訂契約，顯非真實
    可採。被告供稱其係於與高節香簽訂契約之後，即在上開土地上蓋工寮及種植農
    作物。被告係經土地所有權人高節香之同意，使用上開土地，自無竊佔罪之可言
    。自訴人係於九十一年六月廿八日始取得上開土地之所有權，此有土地登記謄本
    在卷足憑。自訴人又不能證明被告係於其取得土地所有權之後，始在該土地上蓋
    工寮及種植農作物。綜上所，上訴意旨執前詞指摘原判決不當，為無理由，應
    予駁回。
據上論斷，應依刑事訴訟法第三百六十八條、第三百七十三條，判決如主文。
中    華    民    國     九十二     年      十一      月      二十四    日
                              臺灣高等法院高雄分院刑事第五庭
                                  審判長法官  吳水木
                                        法官  趙文淵
                                        法官  洪慶鐘
右正本證明與原本無異。
不得上訴。
                                      書記官  彭筱瑗
中    華    民    國     九十二     年      十一      月      二十六    日
                                                                        Ｑ
附件：
臺灣屏東地方法院刑事判決                            九十一年度自字第四二號
    自  訴  人  乙○○  住屏東縣牡丹鄉○○村○路）六五之一號
    被      告  甲○○  男  四十三歲（民國○○○年○月○○○日生）
                        住屏東縣牡丹鄉○○村○○路一二六之一號
                        身分證統一編號：Ｚ000000000號
右列被告因竊佔案件，經自訴人提起自訴，本院判決如左：
    主  文
甲○○無罪。
    理  由
一、自訴意旨略以：被告甲○○明知屏東縣牡丹鄉○○段三八六之九地號之土地為乙
    ○○所有（民國九十一年五月二十二日以前暫登記在其姐高節香之名下），竟意
    圖為自己不法之所有，於八十九年間某日起，在上址搭建二處工寮，並種植農作
    物，而予以佔用。嗣經乙○○於九十一年七月二十六日以存證信函命其拆除，然
    被告甲○○仍未予理會，因認被告甲○○涉犯刑法第三百二十條第二項之竊佔罪
    嫌。
二、按犯罪事實應依證據認定之，無證據不得推定刑犯罪事實，又被告犯罪不能證明
    者，應諭知無罪之判決，刑事訴訟法第一百五十四條、第三百零一條第一項分別
    定有明文。又刑法之竊佔罪其構成要件為主觀上須意圖自己或第三人不法之利益
    ，始足相當，若行為人自認其有使用權源而進入使用，與竊佔之要件不符，自難
    令負竊佔罪責。
三、自訴人認被告涉犯上述竊佔犯行，係以上述土地地籍圖謄本、土地登記謄本、土
    地所有權狀、存證信函及現場照片等資為論據。訊據被告甲○○堅決否認有何竊
    佔犯行，辯稱：「上述土地以前是我祖父在種的，因為他們不懂，沒有申請登記
    ，所以後來才由高節香（即自訴人乙○○之姐）於八十一年間取得所有權，我為
    了要耕種，先去地政事務所查所有人是誰，在八十六年十一月十日的時候，才與
    地主高節香簽訂使用、收益、處分權轉讓之契約書，契約書簽好之後我才蓋工寮
    及種植農作物，我是有權使用，沒有竊佔」等語。
四、經查：
（一）被告甲○○於八十六年十一月十日與自訴人乙○○之姐高節香訂立上述土地使
      用契約一節，業據其提出八十六年十月二十四日之地籍圖謄本、契約書暨附圖
      以實其說（見本院卷第九十至九二頁）。查上述屏東縣牡丹鄉○○段三八六之
      九地號之土地，係於九十一年五月六日自同段三八六地號土地分割出來，於未
      分割前之八十六年五月間，同段三八六地號之土地尚有六二四七平方公尺之面
      積，九十一年間分割後，同段三八六地號土地面積為三七四七平方公尺，上述
      三八六之九地號土地面積則為二五００平方公尺一節，有土地登記謄本、屏東
      縣恆春地政事務所九十一年十月九日屏恆地一字第０九一０００四七五七號函
      暨附件等在卷可稽，本院比對前述資料及被告所提之契約書內容，被告訂立契
      約當時，僅要求三八六地號內（當時尚未分割）面積一七五０平方公尺之部分
      供其使用、收益，倘若其確有不法所有之意圖，何以不將當時高達六二四七平
      方公尺之三八六地號土地全數供己使用，而僅要求占該處面積三分之一左右之
      土地使用？故自訴人上開所指，並非無疑。
（二）上述土地經分割後，自訴人為使自己管領之土地歸於自己名下，乃於九十一年
      五月二十二日由高節香贈與自訴人，並於同年六月二十八日完成登記，被告因
      認高節香違約，故於九十年十一月十五日向恆春地政事務所提出異議，要求駁
      回自訴人之申請登記一節，有上述土地登記謄本、土地所有權狀、九十年十一
      月二十二日九十屏恆地一字第五五六五號函（本院卷第九三頁）等在卷可按，
      又被告為求解決雙方糾紛，向屏東縣牡丹鄉調解委員會申請調解等情，亦有該
      調解委員會九十一年八月二十二日通知一紙附卷可參（本院卷第九七頁），顯
      見被告確實認為自己有合法使用該地之權源，否則豈有不顧自己犯行敗露，而
      屢次向政府機關申訴之理？
（三）至自訴人乙○○及證人高節香雖均以高節香不識字等詞否認上述契約書為真正
      ，證人高節香並於本院九十二年一月六日訊問後，於筆錄上以按指印代替簽名
      之方式表示其不識字（本院卷第八二頁），惟查，證人高節香於八十五年間與
      車城地區農會訂立抵押權設定契約書上，及九十一年十一月二十八日收受本院
      傳票送達證書上，均已明確簽署姓名，此有該抵押權設定契約書及送達證書附
      卷可查（本院卷第四三頁、第六五頁），且上開簽名亦與被告所提契約書上簽
      名大致相符，故自訴人及證人高節香上開所辯，即非無疑。況證人高節香有小
      學畢業之學歷，此經本院查證屬實，有公務電話紀錄單一紙在卷可佐，另依據
      卷附自訴人所提之本院八十七年度訴字第一六五號民事判決記載，證人高節香
      曾與他人訂立管理信託契約書（見本院卷第一二二至一二七頁），足見證人高
      節香對文字有相當程度之認識，尚難以自訴人上開所辯，認定被告提出之契約
      書為偽造，而驟認其為無權占有。
（四）綜上，本件被告主觀上認其有使用之權限而占用上述土地興建工寮及種植農作
      物，核與竊佔罪之構成要件有別，本件僅係單純之民事糾紛而已，此外復無其
      他事證足以認定被告有竊佔犯行，其犯罪即屬不能證明，應為其無罪之諭知。
據上論斷，應依刑事訴訟法第三百零一條第一項，判決如主文。
本案經檢察官林吉泉到庭執行職務。
中      華      民      國      九十二      年     六     月     十     日
                                        臺灣屏東地方法院刑事第二庭
                                            審判長法  官  黃國永
                                                  法  官  林昌義
                                                  法  官  翁世容
右正本證明與原本無異。
如不服本判決應於收受本判決後送達後十日內向本院提出上訴書狀，其未敘述上訴理
由者，並得於提起上訴後十日內向本院補提理由書狀（均須按他造當事人之人數附繕
本 ）「切勿逕送上級法院」
                                          書記官   王秋淑
中      華      民      國      九十二      年      六      月    十    日


司法院資訊處製作；財團法人民間司法改革基金會備份。
